Inventaris van de archieven van de Compagnieën op Oost-Indië, 1594-1603
Nationaal Archief, Den Haag
- Compagnieën te Amsterdam., I.
  - De Oude Oost-Indische Compagnie (1598) / de Eerste Vereenigde Compagnie op Oost-Indië te Amsterdam (1600)., B.
    - Stukken betreffende de tweede voyage (uitreeding door de Oude Oost-Indische Compagnie in 1598)., 2.
      - Stukken ontvangen van de teruggekeerde schepen Mauritius, Hollandia, Vriesland en Overijsel., c.
        - Reisverhaal, gesteld door Admiraal Jacob van Neck voor Bewindhebberen., 1598 mei 1 - 1599 juli 19; 41; 1 deel
          Het handschrift is, blijkens eene aanteekening voorin, eigendom geweest van Thomas Broers (bewindhebber der O.I. Compagnie ter Kamer Amsterdam 1652-1668). In januari 1904 is het voor het Algemeen Rijksarchief aangekocht te auctie van den boekhandel Frederik Muller te Amsterdam. (Verslag 1904, Algemeen Rijksarchief, Aanwinsten n°. LXIII, 1).
          Blz. 10A: gefacsimileerd in
          Grote Atlas van de Oost-Indische Compagnie deel V p. 46
        - Copie-reisverhaal, gesteld door Admiraal Jacob van Neck, voor Bewindhebberen., 1598 mei 1- 1599 juli 19; 42; 1 deel
          Blijkens het watermerk van het papier, dat overeenkomt met dat van Van Neck's eigenhandig geschreven verhaal en van andere bescheiden uit dit tijdperk, zal deze copie een gelijktijdig vervaardigd afschrift zijn.
          Het manuscript is, blijkens eene aanteekening op den omslag, eigendom geweest van mr. Frederick Alewijn (bewindhebber der O.I. Compagnie ter Kamer Amsterdam 1772-1796). In 1867 is het uit den boedel van mr. F. A. baron van Hall aan het Rijksarchief gekomen bij schenking doormr. J.G. Gleichman (Algemeen Rijksarchief. Verzameling Koloniale Aanwinsten n°. 63).
          Dit handschrift is als Reisverhaal van Jacob van Neck 1598-1799, gepubliceerd door dr. H. Th. Colenbrander in de Bijdragen en Medeedelingen van het Historisch Genootschap, gevestigd te Utrecht, Deel 21 (1900); het origineele reisverhaal was destijds nog niet voor het Rijksarchief verworven.
        - Reisjournaal, gehouden op de Mauritius door Cornelis Jansz. Ceulen, stuurman., 1598 mei 1 - 1599 januari 22; 43; 1 deel
          Het opschrift van het journaal is onderteekend: Cornelis Jansoon Ceulen van Monykedam. Deze was stuurman op het admiraalschip Mauritius en overleed tijdens de terugreis 11 februari 1599; op dien datum teekent admiraal Jacob van Neck in zijn reisverhaal: het was een schaedelijcke doet voor onse scheepen, vermids hy een stuyrman was, die hem op de Ost-indische navigatie seer wel verstondt.
          Bij de journalen en kaarten, in augustus 1599 aan Plancius overhandigd, wordt melding gemaakt van een boekje, toebehoord hebbend aan den overleden stuurman Ceulen; hiermede is blijkbaar het reisjournaal bedoeld.
        - Reisjournaal, gehouden op de Hollandia door Symon Lambertsz. Mau, schipper., 1598 mei 1 - 1599 juli 18; 44; 1 deel
          Dat dit journaal gehouden moet zijn op de Hollandia, blijkt uit de aanteekeningen o.a. van 1,3,13 september 1598. Het journaal is geschreven door Symon Lambertsz. Mau, schipper op de Hollandia, gelijk eene vergelijking van het schrift met dat van zijne handteekening, o.a. voorkomend onder de akte van 24 april 1598, uitwijst.
          In de opgave van de dagboeken, in augustus 1599 aan Plancius overhandigd, wordt melding gemaakt van dit journaal als het langwerpig journaal van Symon Lambertsen.
        - Fragment van een reisjournaal, gehouden op de Hollandia., 1599 februari 26 - 1599 juli 17; 45; 1 stuk
          Uit de aanteekeningen o.a. van 7, 8 en 25 juni 1599 blijkt door vergelijking met het reisjournaal, gehouden op de Hollandia door schipper Symon Lambertsz. Mau, dat op hetzelfde schip ook dit dagboek gehouden is; vermoedelijk is het van een onderstuurman, gelijk uit de aanteekening van 4 juni valt op te maken.
        - Reisjournaal, gehouden op de Amsterdam en sedert 1599 januari 10 op de Vriesland door Jacob Pietersz., stuurman, later schipper., 1598 mei 2 - 1599 juli 17; 46; 1 deel
          Dat dit journaal gehouden moet zijn door een stuurman, die zich op de heenreis waarschijnlijk op de Amsterdam en op de verdere reis op de Vriesland bevond, blijkt uit de aanteekeningen o.a. van 20 vovember 1598 en 9 februari 1599. De journaalhouder is dus geweest Jacob Pietersz., aanvankelijk stuurman op de Amsterdam, daarna - krachtens besluit van 4 januari 1599 - overgegaan als stuurman op de Vriesland en vervolgens, in februari 1599, ter vervanging van den overleden schipper als diens opvolger aangesteld. Het dagboek is evenwel niet door Jacob Pietersz. zelf geschreven, gelijk de vergelijking van het schrift met dat zijner handteekening uitwijst; deze handteekening komt voor onder de verklaring van 8 december 1599 en het accoord van 21 januari 1601, behoorend tot de stukken der vierde voyage, waaraan Jacob Pietersz. als schipper op de Vriesland deelnam.
          Achter in het journaal is een kaart van de reede van het eiland Mauritius; van deze kaart wordt melding gemaakt in Leupe's Inventaris der Verzameling Kaarten berustende in het Rijksarchief, Eerste gedeelte ('s-Gravenhage 1867), no. 331.
          Onder de dagboeken, in augustus 1599 aan Plancius overhandigd, wordt genoemd het journaal van Jacob Pietersz. schipper.
          Blz. 2: gefacsimileerd in
          Grote Atlas van de Oost-Indische Compagnie deel V p. 36
          Blz. 8: gefacsimileerd in
          Blz. 14: gefacsimileerd in
          Grote Atlas van de Oost-Indische Compagnie deel V p. 329
          Blz. 16: gefacsimileerd in
          Grote Atlas van de Oost-Indische Compagnie deel V p. 328
          Blz. 17: gefacsimileerd in
          Grote Atlas van de Oost-Indische Compagnie deel V p. 390
          Blz. 22: gefacsimileerd in
          Grote Atlas van de Oost-Indische Compagnie deel V p. 400
          Blz. 30: gefacsimileerd in
          Grote Atlas van de Oost-Indische Compagnie deel V p. 413
          Blz. 44: gefacsimileerd in
          Blz. 50: gefacsimileerd in
          Blz. 88: gefacsimileerd in
          Grote Atlas van de Oost-Indische Compagnie deel V p. 399
      - Stukken ontvangen van de teruggekeerde schepen Gelderland en Zeeland., d.
        - Resolutiën van den Breeden Raad, vergaderd op het schip Mauritius., 1598 juni; 47; 1 stuk
          In dorso van deze resolutiën, ter ordonnantie van den Breeden Raad geteekend door Cornelis van Eemskerck, heeft deze aangetekend: Jacob Heemskerck. Op dit voor Jacob Heemskerck bestemde stuk heeft deze geschreven: Ordre van een Ransoen wijn ende straffe v. het plockharen.
        - Resolutiën van den Breeden Raad, vergaderd op het schip Amsterdam., 1598 augustus 13; 48; 1 stuk
          In dorso van dit stuk, ter ordonnantie van den Breeden Raad geteekend door F. van der Does, heeft Jacob Heemskerck geschreven: Ordonnancie van wijn ende water gedaen den 13 augustii a°. 98.
        - Brief van Wybrant van Warwijck in het schip Amsterdam aan Jacob Heemskerck. Met duplicaat., 1599 mei 8; 49; 2 stukken
          Gedrukt: De Jonge. Opkomst II, p. 448-454.
        - Concept-memories van de propoosten met koningen, gouveneurs, sabandars en oppercommies en andere edelen op Java, Ambonia en Banda. Benevens advies over het drijven van koopmanschap aldaar, gesteld door Jacob Heemskerck. Ongedateerd, 1599 januari 12 - 1599 maart 15; 50; 1 stuk
          Blijkens het handschrift geschreven door Heemskerck. Het advies is gedrukt bij: De Jonge. Opkomst II, p. 448-454
        - Reisjournaal, gehouden op de Gelderland door Jacob Heemskerck, oppercommies, later vice-generaal., 1598 mei 1 - 1600 mei 19; 51
          Dat dit journaal eigenhandig gehouden moet zijn op de Gelderland door Jacob Heemskerck, aanvankelijk oppercommies en sedert 4 januari 1599 vice-generaal op de Gelderland, blijkt o.a. uit het aangeteekende op 4 januari 1599 en uit eene vergelijking van het schrift met dat van de brieven, door Jacob Heemskerck eihgenhandig geschreven en onderteekend.
          Gedeeltelijk gedrukt bij: De Jonge. Opkomst II, p. 385-448.
        - Reisjournaal, gehouden op de Gelderland volgens aanwijzingen van Evert Teunisz., stuurman., 1598 mei 1 - 1598 october 1; 52; 1 deel
          Het dagboek draagt tot opschrift "Journaal voor Evert Teunisz.", benevens het monogram: A. S. V. W. Zooals uit de aanteekeningen van 22, 23, 26 en 28 september blijkt, was Evert Teunisz. stuurman van de Gelderland. Zelf was deze de schrijfkunst niet of weinig machtig, gelijk zijn merkteeken onder den brief van 4 december 1600 (behoorend tot de stukken betreffende de vierde voyage, waaraan Evert Teunisz. als stuurman op de Amsterdam deelnam) uitwijst. Het reisjournaal is tot 14 augustus 1598 geschreven door Augustijn Stalpart van der Wiele; dit blijkt na de vergelijking van het handschrift met dat van de brieven, door dezen eigenhandig geschreven en onderteekend; op dezen schrijver wijst bovendien het monogram A.S.V.W., dat aan het opschrift is toegevoegd. Uit de aanteekening van 31 juli valt op te maken, dat het journaal volgens aanwijzingen van Evert Teunisz. is gehouden. Dit geschiedt ook van 15 augustus 1598 af, wanneer een ander handschrift aanvangt. Betreffende den schrijver van het tweede gedeelte van het reisjournaal sedert 15 augustus heeft dr. A.C. Oudemans in diens opstel: Iets over de journalen van Van Neck en anderen (Bijdragen Vaderlandsche Geschiedenis, Reeks V, deel 5, 1918) geoppperd, dat Hans Bouwer dit stuk zoude geschreven hebben; met deze onderstelling is in strijd het handschrift, dat niet gelijk is aan dat van Bouwer, gelijk wij dit kennen uit bescheiden, door dezen eigenhandig geschreven en onderteekend. (Zie o.a. brief van 13 april 1600.)
        - Reisjournaal, gehouden op de Vriesland en sedert 1599 januari 8 op de Zeeland door Jan Cornelisz. May, schipper., 1598 mei 1 - 1600 april 14; 53; 1 deel
          Op 31 januari 1599 en 14 april 1600 is het journaal onderteekend door Jan Cornelissen May. Deze was op de heenreis schipper van de Vriesland; krachtens besluit van 5 januari 1599 werd hij overgeplaatst als schipper op de Zeeland. Op het door Jan Cornelisz. May eigenhandig geschreven journaal is door bewindhebber Renier Pauw aangeteekend: Schipper Jan Cornelisen sijn Jornael, entfangen adi 27 mey anno 1600.
        - Reisjournaal, gehouden op de Zeeland door Philips Grimmaert, stuurman., 1598 mei 1 - 1600 april 30; 54; 1 deel
          Dat dit reisjournaal gehouden moet zijn op de Zeeland door den stuurman van het schip, blijkt uit de aanteekeningen o.a. van 31 juli, 2 october 1598, 1 februari, 20 mei, 21 mei, 29 november 1599. Van dezen stuurman is een brief bewaard gebleven d.d. 18 januari 1599, onderteekend Philips Grimmaert, in wiens hand de slot-regels van den brief geschrven zijn. Door vergelijking met dit handschrift blijkt, dat slechts het slot-gedeelte van het reisjournaal door Grimmaert zlef is geschreven, te weten de aanteekeningen over 13-30 april 1600; verder zijn van zijn hand de landopdoeningen en aanteekeningen voorin het reisjournaal. Van de hand van den mede-opvarende op de Zeeland, die voor Grimmaert het journaal heeft geschreven, zijn blijkbaar de onafgewerkte kaartjes voor in het dagboek.
          Over het copiëeren der aanteekeningen van Philips Grimmaert komt eene mededeeling voor op 6 november 1599; daar staat namelijk aangeteekend, dat het door Grimmaert gehouden boek over boord was gevallen, zoodat enkele aanteekeningen destijds niet gecopiëerd hadden kunnen worden.
      - Stukken ontvangen van de teruggekeerde schepen Amsterdam en Utrecht., e.
        - Brief van Philips Grimmaert aan Wybrant van Warwijck., 1599 januari 18; 55; 1 stuk
        - Brief van Albert ten Haeghe in het schip Zeeland aan Wybrant van Warwijck. Met duplicaat., 1599 februari 4; 56; 2 stukken
        - Verhaal van propoosten met de regeerders van Ambonia en den koning van Ternate in 1599 door Wybrant van Warwijck., Ongedateerd; 57; 1 stuk
          Blijkens het handschrift geschreven door Van Warwijck.
          Gedrukt: De Jonge. Opkomst II, p. 381-385.
        - Register van sententiën van het College van de justitie op het schip Utrecht., 1599 maart 1 -1600 augustus 4; 58; 1 deel
          Hierin drie losse stukken 1599 november 1599 november 27 - 1600 januari 7.
        - Verklaring van Jan Cornelisz. May, schipper van de Zeelandia, afgelegd op het schip Utrecht ten behoeve van Albert ten Haeghe., 1599 maart4; 59; 1 stuk
        - Reisjournaal, gehouden op de Vriesland en sedert 1599 januari 8 op de Amsterdam door Heyndrick Dircxz. Jolinck, stuurman., 1598 mei 11 - 1600 augustus 14; 60; 1 deel
          Het bovenschrift luidt: "Journaal ofte schipvaert van een Oostindische reyse gedaen van Heyndrick Dirrecksen Jolinck van Zutphenanno 1598". Deze was stuurman op de Vriesland en ging krachtens besluit van 4 januari 1599 over op de Amsterdam.
          Aan het journaal gaat vooraf eene beschrijving van Jolinck's leven sedert 1580. Deze autobiographie is gedrukt in het opstel van S. P. L'Honoré Naber. De reizen van "Heydrick Derrecksen Jolinck" van Zutphen. (Marineblad, Jaargang 1909-1910, Aflevering 6). Betreffende zijn verderen levensloop zie men de aanteekening bij Inv. nos. 135-136.
          Dit exemplaar van het dagboek is niet door Heyndrick Dricxz. Jolinck eigenhandig geschreven, gelijke eene vergelijking van het handschriftmet dat zijner handteekening Hendrick Dyrricksoen onder de akte van sententie van 30 december 1599 uitwijst; het is echter blijkbaar een gelijktijdig afschrift.
          Voor het Algemeen Rijksarchief verworven door aankoop van den boekhandel R.W.P. de Vries en Zonen te Amsterdam. ( Verslag 1904, Aanwinsten n°. LXIV.)
          Grote Atlas van de Oost-Indische Compagnie deel VII p. 421
        - Reisjournaal, gehouden op de Zeeland en sedert 1599 februari 24 op de Utrecht door Albert ten Haeghe, commies., 1598 mei 1 - 1600 augustus 30; 61; 1 deel
          Onder het aangeteekende op 4 februari 1599 staat overgenomen een door den houder van het journaal geschreven brief, onderteekend Albert ten Haeghe. Deze was op de heerreis commies op de Zeeland; 24 februari 1599 werd hij overgeplaatst op de Utrecht.
        - Reisjournaal, gehouden op de Utrecht door Reyer Cornelisz., stuurman., 1598 mei 1 - 1600 augustus 19; 62; 1 deel
          Dit reisjournaal is in gelijktijdig ander handschrift gemerkt: Journael Reyer Cornelisz. Deze was stuurman op de Utrecht. Dat het opschrift juist is, blijkt uit den inhoud van het journaal en uit de gelijkheid van het schrift van het dagboek met dat van de handteekening van Reyer Cornelisz., voorkomend onder de akte van 24 april 1598.
      - Stukken ontvangen uit de loges., f.
        - Banda, (1)
          - Brieven van Adriaen van Veen op Banda aan Jacob van Neck en aan Jacob Heemskerck te Amsterdam., 1600 september 15; 63; 2 stukken
            Bij het adres staat aageteekend, dat de verzending geschiedt "met vrundt"; hiermede is bedoeld het schip De Maan van de derde voyage.
            De brief aan Heemskerck gedrukt: De Jonge. Opkomst II, p. 465-467.
          - Relaas van hetgeen door Adriaen van Veen op Banda verhandeld is met Steven van der Hagen en Cornelis Heynsz. alias Proncker, met copie der briefwisseling., 1600 mei 9 - 1600 september; 64; 2 stukken
          - Schuldbekentenis wegens koop van wapenen door die van Poeloe-Run en Poeloe-Ay, 1600 februari, met brief van Adriaen van Veen in Lonthor op Banda aan Isaac Gillesz., koopgezel op Poeloe-Ay., 1600 februari 11; 65; 2 stukken
          - Brief aan Augustijn Stalpart van de Wiele in Lonthor op Banda aan Isaac Gillesz., koopgezel op Poeloe-Ay., 1600 juni 2; 66; 1 stuk
          - Rekening, gedaan door Augustijn Stalpart van de Wiele aan Adriaen van Veen wegens goederen, hem in Banda overgegeven door vice-admiraal Jacob Heemskerck en vehandeld, opgemaakt 1600 december 16., 1599 juli 1 - 1600 december 16; 67; 1 stuk
          - Schuldboek wegens goederen in Lonthor op Banda verkocht voor noten, nagelen en foelie., 1599 juli 12 - 1602 juni 22; 68; 1 deel
            Blijkens aanteekening buitenop is hiervan copie gelaten aan Arent Wolphertsz. (van de Moluksche vloot der voyage onder admiraal Wolphert Hermansz.).
          - Schuldboek wegens wapenen, in Lonthor op Banda verkocht voor noten, nagelen en foelie., 1600 januari 12 - 1602 juni 20; 69; 1 deel
            Blijkens aanteekening buitenop hiervan copie gelaten aan Arent Wolphertsz.
          - Rekening, gedaan door Adriaen van Veen aan Bewindhebberen wegens goedren, hem in Banda overgegeven door vice-admiraal Jacob van Heemskercken verhandeld; door van Veen geteekend in 1603., 1599 juli 3 - 1602 juni 25; 70; 1 stuk
          - Brief van Bewindhebberen aan Adriaen van Veen c.s., houdende last tot samenwerking met de vloot van vijf schepen onder admiraal Wolphert Hermansz., 1600 november 20; 71; 1 stuk
            Gedrukt bij: De Jonge. Opkomst II, p. 529-530 (datum aldaar foutief overgenomen).
        - Ternate, (2)
          - Brief aan Franc van der Doed op Ternate aan Bewindhebberen., 1602 deptember 22; 72; 1 stuk
            Het jaartal der dateering, dat onduidelijk leesbaar is, blijkt uit den inhoud van het schrijven. Bij het adres staat angeteekend, dat de verzending geschiedt "met vrundt"; hiermede is bedoeld het schip Utrecht, behoorend tot de Moluksche Vloot der voyage onder admiraal Wolphert Hermansz.
    - Stukken betreffende de derde voyage (uitreeding door de Oude Oost-Indische Compagnie in 1599)., 3.
      De drie schepen der derde voyage: De Zon (admiraalschip van Steven van der Haghen), De Maan (vice-admiraalschip van Cornelis Heynsz. alias Proncker) en het jacht De Morgenster staken begin april 1599 in zee. Zij kwamen 13 maart 1600 op de reede voor Bantam, vanwaar zij 28 maart vertrokken naar de Molukken. Het admiraalschip De Zon bereikte 2 mei 1600 Amboina, terwijl De Maan en De Morgenster op 9 mei aan Banda (Lonthor) arriveerden. Op de Banda-eilanden trof men Adriaen van Veen en Augustijn Stalpart van der Wiele. aldaar achtergebleven voor de koopmanschap der tweede voyage. De Maan en De Morgenster voegden zich bij De Zon op 18 september 1600; gezamelijk verlieten de drie schepen Amboina den 6en october. Op dit eiland had men op Hitoe eene sterkte gebouwd, waarin als gezaghebber gesteld werd Jan Dircxz. Sonnenbergh (als onderstuurman en zieketrooster indertijd in dienst getreden). De drie schepen arriveerden 19 november 1600 voor Bantam. Zij gingen vandaar 14 januari 1601 naar patria zeil, gezamelijk met twee schepen der vierde voyage onder admiraal Jacob Wilckens en twee der Nieuwe Brabantsche Compagnie onder Pieter Both, met welke op 21 januari in Straat Sunda bepalingen over het varen in compagnieschap werden vastgesteld.
      Hetgeen medegedeeld wordt door De Jonge, Opkomst II, p. 465, is niet geheel juist. Zie betreffende de schepen op 19 November 1600 en 14 Januari 1601: het reisjournaal gehouden op De Morgenster en den brief van Cornelis Eemskerck, November-December 1600 (behoorend tot de stukken betreffende de vierde voyage).
      Begin september 1601 kwam men in Holland aan.
      Sonnenbergh en de zijnen verlieten Ambon in het begin van den zomer 1601 op de Hollandia, het schip van den vice-admiraal Cornelis van Heemskerck der vierde voyage.
      - Brief van Steven van der Haghen op de reede voor "Capo de Lobo Conzalves" aan Jan Jansz. Karel te Amsterdam., 1599 juli 22; 73; 1 stuk
        Blijkens aanteekening in dorso ontvangen 24 januari 1600.
        Gedrukt: De Jonge. Opkomst II, p. 456-459.
      - Brief van Bewindhebberen aan admiraal Jacob van Neck en diens Raad, met verzoek om admiraal Steven van der Haghen in alles behulpzaam te willen zijn., 1599 april 3; 74; 1 stuk
        Van der Haghen heeft dezen hem medegegeven brief niet aan Van Neck kunnen overgeven.
      - Resolutie van admiraal Steven van der Haghen en zijn Privé Raad., 1599 october 29; 75; 1 stuk
      - Brief van Wybrant van Warwijck in het schip Aamsterdam voor Bantam aan den hem nog onbekenden "capiteyn principal der schepen van Amsterdam van de Oude Compagnie van Verre in Bantam"., 1600 januari 20; 76; 1 stuk
        Gedrukt: De Jonge. Opkomst II, p. 377-380.
      - Brief aan Bewindhebberen aan admiraal Steven van der Haghen en diens Raad, met verzoek om admiraal Jacob Wilckens in alles behulpzaam te willen zijn en overleg te plegen over negotie., 1599 november 27; 77; 1 stuk
      - Brieven aan Steven van der Haghen., 1600 mei-september; 78; 1 pak
        Brieven geschreven door:
        Adriaen van Veen in Banda, 1600 mei 11, 22, september 15.
        Cornelisz. Heynsz. alias Proncker, 1600 mei.
        Cornelis Heynsz. alias Proncker en Michiel Poppe in Banda, 1600 juli 19.
        Gerryt Banninck te Loehoe, 1600 augustus 12, 19, 26, 29, september 2, 5, 8, 9, 10, 13, 16.
        Luis Montez te Cambelo, 1600 augustus 19, 25, 28, september 6, 9, 12.
        Claes Evertsz., 1600 september 4.
        Frans Jacobsz., 1600 september 9.
      - Memorie van Augustijn Stalpart van der Wiele voor Jan Dircxz. Sonnenbergh, met bijgevoegde lijst van medicamenten., (1600 zomer.); 79; 2 stukken
      - Brieven aan Cornelis Heynsz. alias Proncker., 1600 augustus; 80; 1 omslag
        Adriaen van Veen in Banda, 1600 augustus 11, 16.
        Augustijn Stalpart van der Wiele in Banda-Neira, 1600 augustus 11.
        Dirck Florisz., 1600 augustus 29.
      - Accoord tusschen Adriaen van Veen en Cornelis Heynsz. alias Proncker c.s. betreffende het vervoer van muscaat-noten en foelie met De Morgenster en De Wassende Maan van Banda naar Patria., 1600 september 15; 81; 1 stuk
        In dorso gemerkt: "Contract tusschen ons ende Sr. Veen.
      - Contract tusschen admiraal Jacob Wilckens, vice-admiraal Cornelis van Heemskerck en den Raad van hunne vier schepen van wegen de Bewindhebberen van de Oude Compagnie en Generaal Pieter Both en den Raad van zijne twee schepen van wegen de Bewindhebberen van de Nieuwe Compagnie eenerzijds en admiraal Steven van der Haghe en den Raad van zijne drie schepenvan wegen de Bewindhebberen van de Oude Compagnie anderzijds over het inkoopen van peper, gesloten voor Bantam., 1600 november (27); 82; 1 stuk
      - Contract tusschen admiraal Jacob Wilckens en den Raad van zijne twee schepen van wegen de Bewindhebberen van de Oude Compagnie eenerzijds en admiraal Steven van der Haghen en den Raadvan zijne drie schepen van wegen de Bewindhebberen van de Oude Compagnie anderzijds over het laden van peper, gesloten te Bantam., 1601 januari 8; 83; 1 stuk
      - Accoord tusschen admiraal Jacob Wilckens, admiraal Steven van der Haghen en generaal Pieter Both over het varen in compagnieschap, gesloten in Straat Sunda., 1601 januari 21; 84; 1 stuk
      - Rekeningen wegens de negotie van De Maan over 1600 juni 10 - 1600 november 25 en van De Morgenster over 1600 juli 6 - 1600 november 25., 85; 1 deel
      - Rekening wegens de negotie van de Zon over 1600 maart 20 - 1601 januari 11., 86; 1 deel
      - Reisjournaal gehouden op De Morgenster., 1599 april 6 - 1601 september 4; 87; 1 deel